【裁判字號】    95,交易,105
【裁判日期】    951110
【裁判案由】    過失傷害
【裁判全文】
臺灣宜蘭地方法院刑事判決
公  訴  人  臺灣宜蘭地方法院檢察署檢察官
被      告  甲○○
上列被告因過失傷害案件，經檢察官提起公訴（95年度偵字第34
76號），被告於本院準備程序中為有罪之陳述，經告以簡式審判
程序之旨，並聽取當事人意見後，經合議庭評議裁定由受命法官
獨任行簡式審判程序，判決如下：
    主  文
甲○○因過失傷害人，處有期徒刑參月，如易科罰金以銀元參佰
元即新臺幣玖佰元折算壹日。
    事  實
一、甲○○於民國95年4月4日上午7時10分許，駕駛車牌號碼651
    5-KN號自用小客車，沿宜蘭縣冬山鄉○○路由東向西行駛，
    途經進福路與宜東路口時，本應注意汽車行駛至無號誌之交
    岔路口處，應減速慢行，作隨時停車之準備，並應注意車前
    狀況，隨時採取必要之安全措施，以避免危險之發生，且當
    時天氣晴、日間自然光線、柏油路面、乾燥、無缺陷、無障
    礙物、視距良好，並無不能注意之情事，竟疏未注意貿然通
    過，適乙○○騎乘車牌號碼JG8-158 號重型機車，沿宜蘭縣
    進福路由北往南行駛，行經該處，遭甲○○所駕駛之上開車
    輛車頭撞擊機車右側車身，致乙○○受有右側脛骨近端關節
    內骨折、左側肩峰關節韌帶扭傷等傷害。
二、案經乙○○訴由臺灣宜蘭地方法院檢察署檢察官偵查起訴。
   理  由
一、認定犯罪事實所憑之證據及理由：
    上開犯罪事實業據被告甲○○坦承不諱，核與告訴人乙○○
    所陳情節大致相同，復有道路交通事故現場圖、道路交通事
    故調查報告表、談話紀錄表各1 份、現場照片10張（他字卷
    第19-28 頁）及診斷證明書3紙（他字卷第5、10頁，本院卷
    第26頁）在卷可參，足認被告任意性自白與事實相符，犯行
    堪予認定，應依法論科。
二、論罪科刑之理由：
（一）被告行為後，於94年1月7日修正通過之新刑法已於95 年7
      月1日施行，修正後刑法第2條第1 項規定：「行為後法律
      有變更者，適用行為時之法律，但行為後之法律有利於行
      為人者，適用最有利於行為人之法律。」此規定係法律變
      更所生新舊法律比較適用之準據法，其本身不生新舊法比
      較之問題，均依裁判時即修正後之刑法第2條第1項定其應
      適用之刑法法律，合先敘明。
（二）刑法第284條第1項前段之過失傷害罪並非此次修法之範圍
      ，其法定刑形式上仍維持6月以下有期徒刑、拘役或500元
      以下罰金。然刑法第33條第5 款已由原先：「罰金：一元
      以上」修正為：「罰金：新臺幣一千元以上，以百元計算
      之」，且刑法施行法第1條之1亦規定：「中華民國九十四
      年一月七日刑法修正施行後，刑法分則編所定罰金之貨幣
      單位為新臺幣。九十四年一月七日刑法修正時，刑法分則
      編未修正之條文定有罰金者，自九十四年一月七日刑法修
      正施行後，就其所定數額提高為三十倍。但七十二年六月
      二十六日至九十四年一月七日新增或修正之條文，就其所
      定數額提高為三倍」，是刑法第284條第1項前段之過失傷
      害罪，其所得科處之罰金刑已因刑法第33條第5 款之修正
      而實質變更為最高新臺幣1萬5,000 元，最低新臺幣1,000
      元。依被告行為時之刑罰法律，即罰金罰鍰提高標準條例
      第1條前段提高倍數10倍及修正前刑法第33條第5款罰金最
      低額以銀元1 元計算之規定，過失傷害罪所得科處之罰金
      刑最高為銀元5,000元即新臺幣1萬5,000 元，最低為銀元
      1元即新臺幣3元。經新、舊法比較適用結果，修正後之新
      法並無較有利於被告之情形，爰依刑法第2條第1項前段適
      用修正前之舊法。
（三）刑法第10條第4項重傷之定義亦為此次修法之範疇，其第4
      款由原先「毀敗一肢以上之機能」修正為「毀敗或嚴重減
      損一肢以上之機能」。告訴人雖因本件傷害受有右下肢顯
      著喪失機能障礙及左下肢有運動明顯障礙等機能減損之情
      事，有診斷證明書（他字卷第5、10 頁，本院卷第26頁）
      在卷可考，與新法所定嚴重減損機能之要件相符，惟依被
      告行為當時之法律，尚與重傷害之要件不合。依刑法第 2
      條第1 項前段，被告仍應僅負過失傷害罪責，是核被告所
      為，係犯修正前刑法第284條第1項之過失傷害罪。
（四）刑法第41 條第1項前段關於易科罰金之規定，新法修正為
      「犯最重本刑為五年以下有期徒刑以下之刑之罪，而受六
      個月以下有期徒刑或拘役之宣告者，得以新臺幣一千元、
      二千元或三千元折算一日，易科罰金」，惟依被告行為時
      之刑罰法律，即修正前第41條第1 項前段：「犯最重本刑
      為五年以下有期徒刑以下之刑之罪，而受六個月以下有期
      徒刑或拘役之宣告，因身體、教育、職業、家庭之關係或
      其他正當事由，執行顯有困難者，得以一元以上三元以下
      折算一日，易科罰金」，及修正前罰金罰鍰提高標準條例
      第2 條關於「依刑法第四十一條易科罰金者，均就其原定
      數額提高為一百倍折算一日；法律所定罰金數額未依本條
      例提高倍數，或其處罰法條無罰金刑之規定者，亦同」等
      規定，易科罰金之折算標準最高為銀元300元即新臺幣900
      元，最低為銀元100元即新臺幣300元，經比較修正前、後
      關於易科罰金之折算標準，修正後之規定並無較有利於被
      告之情形，爰依刑法第2條第1項前段適用修正前刑法第41
      條第1項前段及修正前罰金罰鍰提高標準條例第2條之規定
      。
（五）爰審酌被告犯後坦認犯行，態度良好，且主動與告訴人商
      談和解3 次，有調解不成立證明書（本院卷第25頁）在卷
      可參，可認有悔悟之心，惟造成之傷害非輕，迄今未能與
      告訴人達成和解，及手段、智識程度等情狀，量處如主文
      所示之刑，並諭知易科罰金之折算標準。
據上論斷，應依刑事訴訟法第273 條之1第1項、第299條第1項前
段，刑法第2條第1項前段，修正前刑法第284條第1項前段、第41
條第1項前段，罰金罰鍰提高標準條例第1條前段，修正前罰金罰
鍰提高標準條例第2 條，現行法規所定貨幣單位折算新臺幣條例
第2條，判決如主文。
本案經檢察官吳廣莉到庭執行職務。
中    華    民    國    95    年    11    月    10    日
                  交通法庭法  官  楊坤樵
以上正本證明與原本無異。
如不服本判決應於收受本判決後10日內向本院提出上訴書狀，其
未敘述上訴理由者，並得於提起上訴後10日內向本院補提理由書
狀(均須按他造當事人之人數附繕本)「切勿逕送上級法院」。
                           書記官  謝佩欣
中    華    民    國    95    年    11    月    13    日
附錄本案論罪科刑法條全文：
刑法第284條第1項
因過失傷害人者，處六月以下有期徒刑、拘役或五百元以下罰金
，致重傷者，處一年以下有期徒刑、拘役或五百元以下罰金。


司法院資訊處製作；財團法人民間司法改革基金會備份。
